臺灣臺北地方法院交通事件裁定　　　　100年度交聲字第257號
原處分機關　臺北市交通事件裁決所
異　議　人
即受處分人　楊育杰
　　　　　　　　　　（送達代收人：林麗珠
上列異議人因違反道路交通管理處罰條例案件，對於臺北市交通
事件裁決所民國100年3月14日所為之裁決處分（原處分案號：北
市裁罰字第裁22-KAK006371號）聲明異議，本院裁定如下：
    主  文
異議駁回。
    理  由
一、原處分機關即臺北市交通事件裁決所以異議人楊育杰於民國
    100年1 月14日23時10分許，騎車號091-HBA號重型機車，在
    雲林縣斗六市○○路與立德街之有燈光號誌管制之交岔路口
    闖紅燈，而為警以異議人有違反道路交通管理處罰條例第53
    條第1 項規定之行為，予以當場掣單舉發。嗣異議人於舉發
    通知單上所載之應到案日期前向原處分機關提出申訴，經原
    處分機關認異議人之申訴為無理由，乃依道路交通管理處罰
    條例第53條第1項、第63條第1項第3 款及違反道路交通管理
    事件統一裁罰基準表規定，裁處新台幣（下同）1,800 元罰
    鍰，並記違規點數3點。
二、聲明異議意旨略以：我是在位於中山路與立德街口的加油站
    加完油後準備離開，我是從中山路上準備左轉，騎出前，我
    有左右張望觀察是否有來車，並確認前方的南興街口沒有號
    誌，轉出後隨即收到一張「立德街口違規左轉中山路」的罰
    單，實際上我是從中山路上離開的，只是迴轉，根本沒踏上
    立德街半步，何來從立德街口違規左轉，且對街是南興街並
    沒有號誌，右前方的號誌因為角度的原因，加上紅綠燈上的
    蓋子遮擋，以致於在當時一片漆黑中仍無法發現等語。
三、按汽車駕駛人，行經有燈光號誌管制之交岔路口闖紅燈者，
    處1,800元以上5,400元以下罰鍰，道路交通管理處罰條例第
    53條第1項定有明文；而有第53條之情形者，並記違規點數3
    點，亦為同條例第63條第1項第3款所明定。
四、本件異議人對於其於上開時間騎車號091-HBA 號重型機車行
    經前開地點並為警舉發闖紅燈之事實並不爭執，惟以前開情
    詞為辯。然按人民違反法律上之義務而應受行政罰之行為，
    法律無特別規定時，雖不以出於故意為必要，仍須以過失為
    其責任條件。但應受行政罰之行為，僅須違反禁止規定或作
    為義務，而不以發生損害或危險為其要件者，推定為有過失
    ，於行為人不能舉證證明自己無過失時，即應受處罰（司法
    院大法官會議釋字第275 號解釋意旨參照）。經查，證人即
    當時目睹本件違規經過之雲林縣警察局斗六分局公正派出所
    員警許志仰於本院訊問時證稱：（請說明當天舉發經過？）
    當天我們是交通大執法取締交通違規勤務，時間是20點到24
    時，我們是在斗六市○○路258 號前值勤，當時依我的角度
    ，我看到的是異議人是從福懋加油站旁邊的立德街轉出來，
    這件聲明異議我後來又到現場拍照，加油站前面有降價的告
    示牌，所以可能擋到我的視線，異議人也有可能是從加油站
    轉出來，依異議人所陳述的理由，如果他是在加油站轉出來
    ，應該在他出來的角度可以明確的看到右上角的號誌燈是紅
    燈，我們才會攔停他，攔停下來我們就依我們看到的角度，
    以闖紅燈的理由告發他；（是你攔下異議人？）是；（異議
    人不管是從加油站出來或是從立德街出來，他是左轉行駛中
    山路嗎？）是等語，是證人許志仰除可能因障礙物關係影響
    視線，而無法確定異議人究竟是從立德街左轉中山路抑或係
    從加油站駛出左轉中山路外，其所證述之情節核與異議人所
    陳述行駛之經過一致，而依卷附現場圖及現場照片所示，違
    規地點並非呈正十字型之交岔路口，立德街係位於「福懋加
    油站」旁，隔中山路與立德街斜相對者則為南興街，「福懋
    加油站」即隔著中山路與南興街相對（即俗稱「路衝」），
    縱依異議人所辯其係從上開加油站加完油後駛出，異議人看
    到其右邊相鄰之立德街及對面之南興街，亦應能夠認知現場
    乃為一交岔路口，自應遵守交岔路口之燈光號誌管制，再定
    行止，且依現場照片所示，即令因對面南興街之號誌係屬單
    面式號誌而無法看到南興街號誌之變換情形，異議人於本院
    訊問時既已自承有看到中山路的號誌是綠燈等語，亦應能據
    此判斷對面之南興街號誌應屬紅燈，且縱令身處異議人所指
    加完油後欲離開加油站之位置，只要稍加注意亦應能看見右
    斜對面（即中山路與立德街路口）號誌桿上號誌變換情形，
    異議人辯稱右前方的號誌因為角度的原因，加上紅綠燈上的
    蓋子遮擋，以致於在當時一片漆黑中仍無法發現等語，顯然
    未盡其注意號誌之義務，自難解免其闖紅燈之行政罰責，是
    異議人上開所辯，均無足採至灼。從而，原處分機關依道路
    交通管理處罰條例第53條第1項、第63條第1項第3 款及違反
    道路交通管理事件統一裁罰基準表規定，裁處1,800 元罰鍰
    ，並記違規點數3 點，於法自無不合，異議人之異議為無理
    由，應予駁回。
五、據上論斷，應依道路交通管理處罰條例第87條第2 項，道路
    交通事件處理辦法第18條，裁定如主文。
中    華    民    國   100    年    4     月    11    日
                  交通法庭      法  官   李明益
以上正本證明與原本無異。
如不服本裁定，應於裁定送達後5日內向本院提出抗告狀。
                                書記官   王祥鑫
中    華    民    國   100    年    4     月    11    日